臺灣臺中地方法院刑事判決　　　　　　　96年度易字第1514號
公　訴　人　臺灣台中地方法院檢察署檢察官
被　　　告　甲○○
　　　　　　　　　　　0巷22.
上列被告因詐欺案件，經檢察官提起公訴（96年度偵字第3584號）
，本院判決如下：
    主    文
甲○○無罪。
    理    由
一、公訴意旨略以：甲○○可預見提供金融帳戶予他人，係欲從
    事不法之犯罪，仍意圖為自己或第三人不法之所有，於民國
    （下同）95年10月間，將其所有高雄玉山銀行鳳山分行000-
    0000 000000000000帳號及金融卡（含密碼）等，在不詳地
    點，給予某不詳成年男子之詐騙集團，因而幫助該不詳成年
    男子，假援交之由，向被害人乙○○詐騙新台幣 (下同)300
    0元 (匯款地在中港路萬泰銀行)得逞。因認甲○○涉犯刑法
    第30 條第1項、第339條第1項之詐欺取財幫助罪嫌等語。
二、按犯罪事實應依證據認定之，無證據不得認定犯罪事實；不
    能證明被告犯罪，應諭知無罪之判決，刑事訴訟法第一百五
    十四條第二項、第三百零一條第一項分別定有明文。次按所
    謂認定犯罪事實之證據，係指足以認定被告確有犯罪行為之
    積極證據而言，該項證據自須適合於被告犯罪事實之認定，
    始得採為斷罪之資料；又事實之認定，應憑證據，如未能發
    現相當確實證據，或證據不足以證明，自不能以推測或擬制
    之方法，以為裁判之基礎，最高法院二十九年上字第三一０
    五號、四十年臺上字第八六號判例著有明文。又按認定犯罪
    事實所憑之證據，無論係直接證據或間接證據，其為訴訟上
    之證明，須於通常一般之人均不致有所懷疑，而得確信其為
    真實之程度者，始得據為有罪之認定，倘其證明尚未達到此
    一程度，而有合理之懷疑存在，復無其他調查途徑可尋，法
    院即應為無罪之判決，最高法院七十六年臺上字第四九八六
    號著有判例。
三、按公訴人認為被告甲○○涉有前揭犯行，係以：(1)按刑法上
    之故意，可分為直接故意與不確定故意（間接故意），所謂
    「不確定故意」，係指行為人對於構成犯罪之事實，預見其
    發生而其發生並不違背其本意者，刑法第13條第2項定有明
    文。(2)經查，金融帳戶及金融卡，係個人理財之重要工具，
    且關係個人財產、信用之表徵，豈能隨意交予他人，如該他
    人非供作犯罪所用或其他不法目的，應無使用非自己名義之
    金融卡之必要；況詐騙集團係使用提款卡提領詐騙所得之金
    錢，若非被告交付提款卡並告知提款卡密碼，詐騙集團如何
    能順利使用提款卡提領詐騙所得？衡情，詐欺集團以他人帳
    戶供作款項出入之帳戶，通常會先取得帳戶所有人之同意才
    使用，否則一旦帳戶所有人掛失，被害人匯入之款項即遭凍
    結無法提領，帳戶所有人反可輕易辦理補發存簿、變更印鑑
    、密碼，將款項提領一空，詐欺集團不可能冒此風險；本件
    果如被告所辯係帳戶資料遺失遭冒用，詐欺集團根本無法知
    悉帳戶所有人何時會辦理掛失，則被害人匯入之款項是否可
    順利提領尚處不確定之狀態，顯不合理。(3)利用不實之中獎
    廣告、退稅、辦理貸款而詐取財物之犯罪類型層出不窮，該
    等犯罪多數均係利用人頭帳戶作為掩護，並經媒體廣為披載
    ；又目前金融機構之申請儲蓄帳戶在國內並無任何限制，此
    為極普通常識，從而，該收取帳戶之不詳姓名成年男子，不
    以自己名義申請帳戶使用，其內含犯罪之隱情，被告應可預
    見，且其發生並不違背被告本意，是被告提供帳戶，幫助該
    不詳男子犯詐欺罪具不確定故意，應可認定，復有被告開戶
    資料、交易資料查詢單，證人乙○○匯款單影本，及其證述
    等在卷可參等資為論據。訊據被告甲○○固不否認前揭高雄
    玉山銀行鳳山分行000-0000 000000000000帳號存摺及金融
    卡（含密碼）為其所有，惟辯稱：於95年10月間，伊因沒工
    作缺錢，見信箱中有幫忙借錢之廣告，即打電話去詢問，因
    伊信用不好，接電話不詳姓名之人，即告訴伊將伊之存摺、
    金融卡及密碼寄給該人，以便製造信用，伊寄過去時還有陸
    續與對方聯絡，後來要聯絡就已經空號了，不知道伊之存摺
    竟被拿去騙他人錢等語。
四、被告甲○○曾於95年10月間，將其所有高雄玉山銀行鳳山分
    行000- 0000 000000000000帳號、金融卡及密碼，交給某不
    詳成年之人，被害人乙○○，因援交事由，被詐欺集團詐騙
    新台幣 (下同)300 0元，而將前開金額匯至被告前揭帳戶，
    並被他人領走等情，為被告所自承，並經被害人乙○○指訴
    歷歷，復有被告開戶資料、交易資料查詢單，證人乙○○匯
    款單影本等在卷足稽，此部分之事實洵堪認定；惟查
（一）交付帳戶而幫助詐欺罪之成立，必須幫助人於行為時，明
      知或可得而知，被幫助人將持其所交付之帳戶向他人詐取
      財物，如出賣、出租或借用等，反之如帳戶非幫助人所交
      付，或被幫助人非基於自由意思，如遺失、被脅迫、詐欺
      等，幫助之人並無幫助之意思，亦非認識被幫助人將犯詐
      欺罪，而交付存摺資料，即不能成立幫助詐欺罪，合先敘
      明；依現行金融制度，缺乏信用又無資力之人欲借款困難
      度很高，或向地下錢莊借取高利貸，或走向自殺之路，或
      被借用人頭，或被騙作人頭均有之，被告所辯其因借款，
      被他人騙走存摺、金融卡及密碼，並非全無可信，且將自
      已之存摺、金融卡及密碼交予他人之原因多樣，有出賣、
      出租、出借、被騙、被搶、遺失等等，如係自己基於自由
      意思而交付他人使用，或能推論其有預知該帳戶被使用詐
      取他人財物之可能，惟如非基於自己自由意思，如被詐欺
      、脅迫，或無意識，其失去帳戶相關資料時豈能預測被他
      人作為騙錢之工具，本件被告抗辯其係被詐騙帳戶之相關
      資料，雖未提出有力之證據以實其說，惟公訴人就被告交
      付存摺予他人之原因，亦未能提出積極證據確實證明被告
      係基於自由意思而交付該資料，故本件實有合理懷疑被告
      未有幫助詐欺取財之犯行。
（二）本件被告自警詢、偵查及本院審理中，均辯稱係因欲請刊
      登廣告之人幫忙其借款而交付前揭帳戶資料，並未抗辯其
      存摺等資料係遺失，且如被告所辯交付其帳戶資料之初，
      仍與收受人有聯絡，足見斯時被告仍在等待貸款撥款中，
      自不會隨意掛失或終止，檢察官起訴書所稱：「被告所辯
      係帳戶資料遺失遭冒用，詐欺集團根本無法知悉帳戶所有
      人何時會辦理掛失，則被害人匯入之款項是否可順利提領
      尚處不確定之狀態，顯不合理」，顯有誤認。
（三）按因借款或任職等情形，而須取得金融機關、或政府機關
      ，甚至私人信賴，必須在金融機關有存款證明，如無存款
      須先匯入一定金額，以取得存款信用證明，事後再立即提
      領，雖不足取，惟仍有其存在之背景及必要，此種情形，
      即會將本身所有之帳戶資料供他人使用，惟其目的僅係證
      明自己信用，並非交付自己之帳戶供他人詐欺之匯款之用
      ，亦即交付自己之帳戶予他人，並非如公訴人所稱：「如
      該他人非供作犯罪所用或其他不法目的，應無使用非自己
      名義之金融卡之必要」。
（四）綜上所述，本案尚無積極證據足認被告有幫助詐欺之犯行
      ，自應為無罪諭知。
據上論斷，應依刑事訴訟法第301條第一項前段，判決如主文。
中　　華　　民　　國　　96　　年　　11　　月　　19　　日
                  刑事第四庭    審判長法  官  林宜民
                                      法  官  許惠瑜
                                      法  官  林清鈞
上正本證明與原本無異。
如不服本判決，應於收受送達後10日內向本院提出上訴書狀（應
敘述具體理由並附繕本）。
上訴書狀如未敘述理由，應於上訴期間屆滿後20日內補提理由書
於本院。
                                      書記官  陳貴卿
中　　華　　民　　國　　96　　年　　11　　月　　19　　日
